臺灣高等法院臺南分院民事裁定　100年度重抗字第56號
抗　告　人　謝惠明
　　　　　　吳得成
上列抗告人因與相對人王柏淞即王春泉、林忠和間聲明異議事件
，抗告人對於中華民國100年9月2日臺灣臺南地方法院裁定（100
年度執事聲字第101號），提起抗告，本院裁定如下：
    主  文
抗告駁回。
抗告程序費用新臺幣壹仟元由抗告人負擔。
    理  由
一、抗告意旨略以 ：抗告人均於民國（下同）100年3月2日分持
    臺灣臺南地方法院99年度司票字第1946號、1989號本票裁定
    及確定證明書具狀聲明參與分配，雖未同時提出本票原本，
    依法原審法院即應依職權先行調閱各該本票裁定事件卷證核
    對，竟未為之，反命抗告人補正，待抗告人於同年月11日提
    出本票原本時，再以執行標的物業於同年8日拍定，而謂抗
    告人僅得就債權餘額受償，適用法律顯有重大違誤。另抗告
    人謝惠明第一順位抵押權1850萬元，經列入表1編號9、表2
    編號4後，尚有本息18,916,341元未償部分，既同屬對相對
    人之債權，自應列入表3同受分配，原審法院漏未列入，亦
    有違誤，為此提起抗告，求為廢棄原裁定，並准為非配表更
    正等語。
二、經查：
（一）按「他債權人參與分配者，應於標的物拍賣、變賣終結或
      依法交債權人承受之日一日前，其不經拍賣或變賣者，應
      於當次分配表作成之日一日前，以書狀聲明之。逾前項期
      間聲明參與分配者，僅得就前項債權人受償餘額而受清償
      ；如尚應就債務人其他財產執行時，其債權額與前項債權
      餘額，除有優先權者外，應按其數額平均受償。」，強制
      執行法第32條定有明文。而同法第34條第2項規定：「有
      執行名義之債權人聲明參與分配時，應提出該執行名義之
      證明文件。」。是債權人聲明參與分配，應以其符於提出
      執行名義存在之證明及繳納執行費等要件齊備之時點，為
      其參與分配是否合法及何時合法參與分配認定之依據。如
      合法聲明參與分配之時間，係於拍賣終結以後者，即應受
      上開強制執行法第32條第2項規定之限制，僅得就其他債
      權人受償餘額而受清償。又按本票准許強制執行之裁定，
      係屬強制執行法第4條第1項第6款之執行名義，債權人依
      據該款規定聲請強制執行時，自應提出得為強制執行名義
      之證明文件。且按票據係完全的有價證券，即表彰具有財
      產價值之私權的證券，其權利之發生、移轉或行使，均與
      票據有不可分離之關係，執有票據，始得主張該票據上所
      表彰之權利。故主張票據債權之人，應執有票據始可，如
      其未執有票據，不問其原因為何，均不得主張該票據權利
      。故縱然以票據取得執行名義，因清償、轉讓或其他原因
      喪失票據之占有，無法或拒絕提出於執行法院，即屬法定
      要件之欠缺，是以本票准許強制執行之裁定為執行名義聲
      請強制執行者，除應提出裁定正本及該裁定已合法送達於
      債務人之證明外，並應提出該本票原本，以證明聲請人係
      執票人而得行使票據權利，不得僅以該執行名義聲請強制
      執行。故未提出本票原本，應認聲請強制執行之程序有欠
      缺，此時執行法院應限期命債權人補正，逾期未補正，執
      行法院應以裁定駁回之（臺灣高等法院暨所屬法院95年法
      律座談會民執類提案第2號研討結論參照）。
（二）本件抗告人謝惠明、吳得成雖於100年3月02日，分別持臺
      灣臺南地方法院99年度司票字第1989號、99年度司票字第
      1946號本票裁定正本及確定證明書具狀聲明參與分配，惟
      均未提出本票原本，則揆諸前述說明，此時抗告人謝惠明
      、吳得成尚不得認已合法參與分配。嗣抗告人謝惠明、吳
      得成於100年3月11日始提出本票原本，已在本件執行標的
      物100年3月8日拍定之後，則依強制執行法第32條規定，
      僅得就其他債權人受償餘額受清償。
（三）抗告人謝惠明、吳得成雖主張原法院得調閱該本票裁定事
      件卷證核對云云，惟原法院99年度司票字第1946號、1989
      號本票已於99年11月26日、99年12月02日分別發還抗告人
      ，有送達證書附於上開卷宗可稽，從而，抗告人稱原法院
      得調閱卷宗核對等語，難以憑採。
（四）另按准許拍賣抵押物之裁定，係對物之執行名義，以擔保
      之特定財產為執行對象，藉物之責任，以實現債權。故拍
      賣抵押物裁定之執行名義，債權人僅得聲請就裁定所示之
      抵押物強制執行，如抵押物拍賣後不足清償其抵押債權，
      不足受償部分，既不得請求發給債權憑證，亦不得依其裁
      定，對債務人之其他財產執行。本件分配表表3之標的為
      相對人王柏淞即王春泉所有坐落臺南縣安定鄉○○○段15
      40、1541地號土地上之未辦保存登記676暫編建號建物，
      該部分並非抗告人謝惠明據以強制執行之台灣台南地方法
      院95年度拍字第1593號准予拍賣抵押物裁定效力所及，抗
      告人謝惠明之抵押債權餘額自不得列入分配表3參與分配
      。
三、綜上，抗告人謝惠明、吳得成以本件本票參與分配，僅得就
    其他債權人受償餘額受清償，抗告人謝惠明之抵押債權餘額
    不得列入分配表3參與分配，原審法院司法事務官駁回抗告
    人之異議，尚屬妥適，抗告人之抗辯，均無可採。原審法院
    因而駁回抗告人之異議，並無不合。抗告人再執上開理由指
    摘原裁定不當，求予廢棄，為無理由，應予駁回。
四、據上論結，本件抗告為無理由，依強制執行法第30條之1、
    民事訴訟法第495條之1第1項、第449條第1項、第95條、第
    85條第1項前段、第78條，裁定如主文。
中    華    民    國   100    年    11    月    1     日
                  民事第四庭    審判長法  官  吳上康
                                      法  官  王浦傑
                                      法  官  蔡勝雄
上為正本係照原本作成。
本裁定除以適用法規顯有錯誤為理由外，不得再抗告。如提再抗
告，應於收受送達後10日內向本院提出再抗告狀（須附繕本），
並繳納再抗告費新台幣一千元。
提起再抗告應委任律師或具有律師資格之人之委任狀；委任有律
師資格者，另應附具律師資格證書及釋明委任人與受任人有民事
訴訟法第466條之1第1項但書或第2項所定關係之釋明文書影本。
中    華    民    國   100    年    11    月    1     日
                                      書記官  李梅菊
【附註】
民事訴訟法第495條之1第2項準用同法第466條之1第1、2項規定
：
(1)對於第二審判決上訴，上訴人應委任律師為訴訟代理人。但上
  訴人或其法定代理人具有律師資格者，不在此限。
(2)上訴人之配偶、三親等內之血親、二親等內之姻親，或上訴人
  為法人、中央或地方機關時，其所屬專任人員具有律師資格並
  經法院認為適當者，亦得為第三審訴訟代理人。
民事訴訟法第466條之2第1項：
  上訴人無資力委任訴訟代理人者，得依訴訟救助之規定，聲請
  第三審法院為之選任律師為其訴訟代理人。